【裁判字號】    95,重訴,1353
【裁判日期】    950818
【裁判案由】    殺人等
【裁判全文】
臺灣臺中地方法院刑事判決            95年度重訴字第1353號
公  訴  人  台灣台中地方法院檢察署檢察官
被      告  庚○○
                    （
選任辯護人  張智學律師
            張文嘉律師
上列被告因殺人等案件，經檢察官提起公訴（九十五年度偵字第
一五五三號），本院判決如下：
    主    文
庚○○未經許可，持有手槍，處有期徒刑伍年貳月，併科罰金新
臺幣拾伍萬元，罰金如易服勞役，以新臺幣壹仟元折算壹日，扣
案之以色列IMI廠製941FBL型口徑9mm之制式半自動手槍壹支（含
彈匣壹個，槍枝管制編號0000000000）及土造子彈貳顆均沒收；
又因過失致人於死，處有期徒刑壹年貳月。應執行有期徒刑陸年
貳月，併科罰金新臺幣拾伍萬元，罰金如易服勞役，以新臺幣壹
仟元折算壹日，扣案之以色列IMI廠製941FBL型口徑9mm之制式半
自動手槍壹支（含彈匣壹個，槍枝管制編號0000000000）及土造
子彈貳顆均沒收。
    犯罪事實
一、緣辛○○（綽號阿忠）於民國（下同）九十五年一月四日凌
    晨零時許，在臺中縣梧棲鎮童綜合醫院後方之「巴黎機場KT
    V」，巧遇李家霖（綽號明宗）、白博仁（綽號白猴）、己○○（綽號小龍）、戊○○等人，因細故與白博仁發生爭執
    ，並遭己○○毆打（己○○傷害部分另案經檢察官偵辦中）
    ，認受欺侮而心有不甘，乃將此事告知其妹婿丁○○（綽號
    阿雀），丁○○得知上情後，遂與辛○○邀同庚○○（綽號
    瓜子）、乙○○（綽號大同）、壬○○、張君鴻、林家輝、
    巫佳峰、張思浦（原名張晉福）、李坤樹、林昆賢等人前往
    臺中縣梧棲鎮○○路一０六號一樓之「富豪KTV」，欲與李
    家霖、白博仁、己○○、戊○○等人談判。同年一月四日晚
    上十時三十分許，辛○○、丁○○、庚○○、乙○○、壬○○、張君鴻、林家輝、張思浦、巫佳峰、李坤樹、林昆賢等
    人先後抵達「富豪KTV」後，隨即進入V7包廂內飲酒唱歌，
    而庚○○明知可發射子彈具殺傷力之制式手槍及子彈均屬槍
    砲彈藥刀械管制條例列管之槍彈，未經主管機關許可不得持
    有，竟仍在V7包廂內，自林昆賢處收受所持有以色列IMI廠
    製941FB L型口徑9mm之制式半自動手槍一支（含彈匣一個，
    槍枝管制編號0000000000，彈匣內原有土造子彈六顆，其中
    二顆在V3包廂內擊發，另二顆遺留現場地上，經該店服務生
    李畯華清理時發現將之藏放在員工休息室之置物櫃內，嗣經
    警扣取，連同彈匣內所剩二顆於鑑定時試射二顆），並將之
    插在後腰際，而未經許可持有上開槍彈。翌（五）日凌晨零
    時許，辛○○、丁○○等人在V7包廂內飲酒唱歌之際，適「
    富豪KTV」總經理甲○○（綽號黑龍）入內與其等打招呼，
    辛○○、丁○○乃詢問甲○○是否知道李家霖行動電話號碼
    ，經甲○○告知，隨即由辛○○打電話予李家霖，並通知李
    家霖前來「富豪KTV」後，辛○○、丁○○及甲○○三人則
    移至V3包廂內等待李家霖到來，而李家霖接獲電話後，旋邀
    集白博仁、己○○、戊○○、王俊德（綽號炮德）、林任星
    （綽號阿弟）、邱民勳（綽號小邱）、林信亨（綽號阿亨）
    等人一同前往「富豪KTV」。同日凌晨零時四十分許，李家
    霖、白博仁、己○○、戊○○、王俊德、林任星、邱民勳、
    林信亨等人抵達「富豪KTV」，隨即進入V3包廂後，己○○
    因與辛○○一言不合，進而出手毆打辛○○及持花盆朝辛○○丟擲（己○○傷害部分另案經檢察官偵辦中），適庚○○
    自V7包廂內走出欲上廁所時聽見V3包廂內有爭吵及摔物品之
    聲音，隨即返回V7包廂告知在包廂內之人，辛○○及丁○○
    在V3包廂內發生事情，然後庚○○又立即趕至V3包廂，在該
    包廂房門上之小窗戶見辛○○、丁○○遭對方圍住，雙方並
    發生肢體衝突等，隨即打開V3包廂房門入內，並從後腰際取
    出上開手槍拉開保險後朝天花板射擊土造子彈一顆以壓制對
    方，而原在V7包廂內之張君鴻、林家輝、壬○○、乙○○、
    張思浦、林昆賢等人亦趕往V3包廂內外，庚○○持上開手槍
    朝天花板射擊土造子彈一顆後，並以槍柄毆擊站在正對面之
    戊○○頭部，致戊○○受有頭部外傷、前額撕裂傷之傷害（
    庚○○傷害部分，未據戊○○提出告訴），而庚○○以槍柄
    毆傷戊○○頭部後，理應注意有遭受戊○○搶槍之可能，且
    應注意其所持之手槍內有已上膛之土造子彈並已拉開手槍之
    保險，處於得隨時擊發之狀態，若戊○○與之搶槍，可能因
    雙方拉扯手槍之振動力過大而走火使土造子彈射出擊中他人
    造成死亡，而按當時情狀，並無不能注意之情事，詎其疏未
    注意及此，於戊○○上前與之搶槍之際，因雙方拉扯手槍之
    振動力過大而走火擊發土造子彈一顆，該子彈自V3包廂內朝
    東面牆距離地面高度約一三四公分，距離門框約二十三公分
    之處由內向外方向貫穿該木板牆，適林昆賢站立在V3包廂東
    面牆外之走道上，前開子彈遂自林昆賢右胸部靠胸骨鎖骨中
    線處、第一及第二肋骨間，由右上至左下，以三十度射入，
    子彈進入胸腔，沿胸骨下緣前進，滑過主動脈上緣，造成主
    動脈破裂，射穿左上肺葉，子彈打斷左側第三肋骨後下緣，
    停留於左腋下併發大量出血之血氣胸死亡，又因雙方拉扯搶
    槍，致彈匣掉落地上，經庚○○拾起彈匣及土造子彈二顆，
    另遺留土造子彈二顆在現場地上。而庚○○、辛○○、丁○○、乙○○、壬○○、張君鴻、林家輝、張思浦、巫佳峰、
    李坤樹等人發現林昆賢中槍倒地後，隨即倉促離開「富豪KT
    V 」，另李家霖、白博仁、己○○、戊○○、王俊德、林任
    星、邱民勳、林信亨等人亦隨後離開「富豪KTV」。嗣經該
    店經理何琴珠打電話向警方報案，經警趕往現場於同日凌晨
    二時十分許在該KTV員工休息室之置物櫃內扣得土造子彈二
    顆（該二顆土造子彈原遺留現場地上，經該店服務生李畯華
    清理時發現將之藏放在員工休息室之置物櫃內），而庚○○
    則於同年月十二日晚上九時許，帶同警方至雲林縣斗六市○○路二０九之十一號三樓其居處取出上開手槍（含彈匣一個
    ，內有土造子彈二顆）並扣案。
二、案經臺中縣警察局清水分局報請臺灣臺中地方法院檢察署檢
    察官偵查起訴。
    理    由
一、訊據被告庚○○對其於前開時間在「富豪KTV」V7包廂內，
    自林昆賢處收受所持有以色列IMI廠製941FBL型口徑9mm之制
    式半自動手槍一支（含彈匣一個，內有土造子彈六顆），並
    將之插在後腰際，而未經許可持有上開槍彈，嗣於九十五年
    一月十二日晚上九時許，帶同警方至雲林縣斗六市○○路二
    ０九之十一號三樓其居處取出上開手槍（含彈匣一個，內有
    土造子彈二顆）並扣案等情之事實坦承不諱，並有上開手槍
    （含彈匣一個）及土造子彈二顆扣案可稽；而另土造子彈二
    顆，係「富豪KTV」服務生李畯華清理現場時在現場地上拾
    獲，並將之藏放在員工休息室之置物櫃內，嗣經警於九十五
    年一月五日凌晨二時十分許，在上開置物櫃內查獲並扣案等
    情，此經證人李畯華於警詢時證述在卷（見證人李畯華九十
    五年一月五日調查筆錄第二頁），亦有土造子彈二顆扣案可
    考。且扣案之上開槍彈經送內政部警政署刑事警察局鑑定結
    果，手槍一支（含彈匣一個，槍枝管制編號0000000000）認
    係以色列IMI廠製941FBL型口徑9mm之制式半自動手槍，機械
    性能良好，可擊發同口徑制式子彈，認具殺傷力；另子彈四
    顆，均係土造子彈（其中二顆具直徑約8.8mm金屬彈頭，另
    二顆均係由直徑9.64mm、長度18.97mm金屬彈殼及直徑8.77m
    m金屬彈頭組合而成，各試射一顆可擊發），認均具殺傷力
    ，有該局九十五年一月十六日刑鑑字第0950005547號及九十
    五年一月二十日刑鑑字第0950008035號槍彈鑑定書各一份附
    卷可憑。足見被告之自白與事實相符，事證明確，其未經許
    可持有可發射子彈具有殺傷力之上開制式手槍及土造子彈之
    犯行堪以認定。至於被告選任辯護人辯以：被告於有偵查犯
    罪職權之員警發覺其持有槍彈前，於警詢時主動供承案發當
    時其在「富豪KTV」V3包廂內有持槍朝天花板開一槍，核與
    自首要件相符云云，惟查被告固於九十五年一月五日十五時
    起在警詢製作筆錄時供承：此時伊見狀即從腰際間拿出一把
    道具手槍想要嚇阻衝突場面，對方即衝過來要搶伊的槍，伊
    隨即對天花板開一槍等語（見該次偵訊筆錄第三頁），然證
    人丁○○於同日十二時三十分起在警詢製作筆錄時已證稱：
    當時在V7包廂朋友聽到吵鬧聲便跑過來，伊朋友庚○○持槍
    （道具槍）並鳴放一槍，事後雙方推擠互毆等語（見該次調
    查筆錄第二頁），證人辛○○於同日十二時三十五分起在警
    詢製作筆錄時亦證稱：衝突之間原本在V7包廂的庚○○率先
    衝入包廂並朝V3天花板開一槍等語（見該次調查筆錄第三頁
    ），參以證人即員警丙○○於本院審理行交互詰問時結證稱
    ：伊於九十五年一月五日製作證人丁○○筆錄，已經懷疑被
    告涉及本件槍擊案等語，可見於員警丙○○、周樑信分別製
    作證人丁○○、辛○○筆錄時已由其等證述被告於案發當時
    有持槍並開槍之事，而得知被告持有具有殺傷力之槍彈，則
    被告其後在製作警詢筆錄時供承其持槍朝天花板開一槍，應
    屬其自白持有具有殺傷力之槍彈，尚難認符合自首要件，併
    此敘明。
二、另訊之被告庚○○固坦承其於前開時間自V7包廂內走出欲上
    廁所時聽見V3包廂內有爭吵及摔物品之聲音，隨即返回V7包
    廂告知在包廂內之人，辛○○及丁○○在V3包廂內發生事情
    ，然後其又立即趕至V3包廂，在該包廂房門上之小窗戶見辛○○、丁○○遭對方圍住，雙方並發生肢體衝突等，隨即打
    開V3包廂房門入內，並從後腰際取出上開手槍拉開保險後朝
    天花板射擊土造子彈一顆以壓制對方，其後戊○○上前與之
    搶槍，雙方拉扯間手槍擊發土造子彈一顆，該子彈自V3包廂
    內朝東面牆由內向外方向貫穿該木板牆，適林昆賢站立在V3
    包廂東面牆外之走道上，前開子彈遂自林昆賢右胸部射入，
    造成大量出血之血氣胸死亡而有過失，又因雙方拉扯搶槍，
    致彈匣掉落地上，經其拾起彈匣及土造子彈二顆後，得知林
    昆賢中槍倒地，隨即與辛○○、丁○○等人倉促離開「富豪
    KTV」等情，然辯稱：伊未以槍柄毆擊戊○○頭部云云。惟
    查依證人甲○○於九十五年一月七日警詢時證稱：李家霖等
    人進入V3包廂後，李家霖這方的人就出手毆打辛○○，並拿
    花盆、瓷器碗公砸向辛○○，混亂中約二分鐘，V7包廂的人
    就出來衝入V3包廂，當時現場很亂，衝入的人持槍指向大家
    控制場面，好像有朝天花板開槍，然後持槍的人持槍柄敲打
    李家霖這方的人頭部，有人反抗開始拉扯，於拉扯間有一發
    子彈從伊左耳飛過，差點打到伊等語（見該次調查筆錄第三
    頁），並於本院九十五年六月二日審理行交互詰問時結證稱
    ：好像是戊○○的頭被敲，但誰敲他，伊沒看清楚。是先被
    敲頭之後，約過三十秒子彈才從伊耳旁飛過等語；證人張君
    鴻於九十五年二月十六日警詢時證稱：當時現場非常混亂，
    伊除看見庚○○持手槍往「富豪KTV」天花板射擊一發外，
    後來雙方拉扯間再擊一發等語（見九十五年度偵字第一五五
    三號偵查卷第六十三頁），並於九十五年二月十六日偵查中
    證稱：伊等原在V7包廂唱歌，後來聽到爭吵聲，去V3包廂，
    看到辛○○被打，伊及庚○○進入V3包廂內，林家輝在門口
    附近，伊聽到第一聲槍聲是庚○○拿槍朝V3包廂內天花板開
    一槍，後來對方一名穿紅色衣服的人與庚○○搶槍。伊確定
    是穿紅色衣服理平頭的人（按即戊○○）與庚○○搶槍等語
    （見同上偵查卷第八十頁）；證人丁○○於九十五年二月十
    六日警詢時證稱：伊當日有在現場，只看見庚○○持一把手
    槍與戊○○拉扯。當日伊有親眼看見庚○○持手槍先朝「富
    豪KTV」V3包廂天花板射擊一槍，之後對方戊○○即與庚○○搶槍，後來於拉扯間伊再聽到一聲槍聲等語（見同上偵查
    卷第六十七頁），並於本院九十五年七月十四日審理行交互
    詰問時結證稱：被告從頭到尾都是正對著戊○○。起先庚○○持槍朝天花板開一槍後，拿槍打戊○○的頭，有打到戊○○的頭，打到後戊○○就搶庚○○所持的槍，該槍口起初朝
    向包廂的門，在搶槍的時候有聽到一聲槍聲，後來戊○○有
    無搶到槍伊不知道。伊確實有看到被告持槍敲戊○○的頭，
    也確實有看到戊○○搶被告所持的槍，被告所持的槍第二次
    擊發時雙方仍在搶槍期間等語；證人壬○○於本院九十五年
    七月十四日審理行交互詰問時結證稱：伊在V3包廂外面有聽
    到第一聲槍聲，但伊聽到第二次槍聲時，是在V3包廂的門口
    裡面，離門口一步距離。伊有看到庚○○與戊○○在搶槍，
    他們搶槍是在第二次槍聲發生之前，伊聽到第二次槍聲之時
    ，他們還在搶槍。戊○○還沒有搶庚○○槍支之前，庚○○
    有拿槍打戊○○的頭，打了之後戊○○才搶庚○○的槍等語
    ；及證人戊○○於九十五年一月八日、同年二月十六日警詢
    時分別證稱：伊有被人用槍柄打上方頭部及左前額，致伊頭
    昏。伊當日已八分醉，意識已模糊，何人敲擊伊頭部伊不知
    道等語（分見九十五年一月八日偵訊筆錄第三頁、同上偵查
    卷第六十九頁），並有證人戊○○提出內載其頭部外傷、前
    額撕裂傷之中山醫學大學附設醫院診斷證明書影本一紙附卷
    可稽（見同上偵查卷第一九二頁）。足見被告持上開制式手
    槍朝V3包廂天花板射擊土造子彈一顆後，確以槍柄毆傷站在
    正對面之戊○○頭部，其後再由戊○○上前與之搶槍，雙方
    拉扯間手槍擊發土造子彈一顆之情事無疑，是被告辯以未以
    槍柄毆擊戊○○頭部云云，尚不足採。且被告持上開制式手
    槍第二次擊發土造子彈一顆，在V3包廂內東面牆壁上所留孔
    洞，距離地面高度約一三四公分，距離門框約二十三公分，
    依被害人林昆賢中彈彈道情形，該彈道係由包廂內擊出向外
    方向進行，以牆壁法線為基準呈水平三度向下，貫穿牆壁後
    擊中被害人林昆賢，彈頭最後停留於被害人林昆賢體內等情
    ，此經內政部警政署刑事警察局派員前往現場勘查屬實，有
    該局九十五年二月六日刑鑑字第0950016633號函敘明並附現
    場重建照片四十一張附卷可考。又被害人林昆賢確因遭本案
    被告持上開制式手槍第二次擊發土造子彈一顆，該子彈自被
    害人林昆賢右胸部靠胸骨鎖骨中線處、第一及第二肋骨間，
    由右上至左下，以三十度射入，子彈進入胸腔，沿胸骨下緣
    前進，滑過主動脈上緣，造成主動脈破裂，射穿左上肺葉，
    子彈打斷左側第三肋骨後下緣，停留於左腋下併發大量出血
    之血氣胸死亡等情，亦經檢察官督同法醫師勘驗、解剖屬實
    ，復經法務部法醫研究所鑑定無訛，有勘驗筆錄、驗斷書、
    相驗屍體證明書、現場照片、解剖照片及法務部法醫研究所
    鑑定書附卷可憑。按被告持上開制式手槍朝天花板射擊土造
    子彈一顆，並以槍柄毆傷站在正對面之戊○○頭部後，理應
    注意有遭受戊○○搶槍之可能，且應注意其所持之手槍內有
    已上膛之土造子彈並已拉開手槍之保險，處於得隨時擊發之
    狀態，若戊○○與之搶槍，可能因雙方拉扯手槍之振動力過
    大而走火使土造子彈射出擊中他人造成死亡，而依當時情狀
    ，並無不能注意之情事，詎其疏未注意及此，於戊○○上前
    與之搶槍之際，因雙方拉扯手槍之振動力過大而走火擊發土
    造子彈一顆，該子彈自V3包廂內朝東面牆距離地面高度約一
    三四公分，距離門框約二十三公分之處由內向外方向貫穿該
    木板牆，適被害人林昆賢站立在V3包廂東面牆外之走道上，
    前開子彈遂射入被害人林昆賢右胸部造成大量出血之血氣胸
    死亡，被告自有過失，而被害人林昆賢之死亡既係被告之過
    失行為所引起，則被害人林昆賢之死亡與被告之過失行為間
    顯具有相當因果關係，事證明確，被告過失致人於死之犯行
    亦堪認定。至於被告雖於九十五年二月七日偵查時供稱：九
    十五年一月五日凌晨零時許，在「富豪KTV」內尚有林家輝
    、張君鴻各拿一支手槍，「阿地」拿衝鋒槍等語（見同上偵
    查卷第四十九頁），並於本院九十五年五月十二日訊問時供
    稱：當時與伊共同去該「富豪KTV」之人，伊有看到林家輝
    、張君鴻二人各拿一支手槍，另一位拿衝鋒槍之人伊不知道
    其姓名，但他們拿的槍支是否真的，伊不清楚，也沒有聽到
    他們有開槍的槍聲等語，惟核與被告於九十五年一月十三日
    警詢時供稱：除伊與死者林昆賢當日有攜帶槍支（依被告供
    述其案發當日有攜帶一支內有阻鐵之道具槍置於車上，未攜
    入「富豪KTV」內，已於警詢時提出經警扣案，另死者林昆
    賢案發當日攜帶上開制式手槍並在「富豪KTV」V7包廂內交
    付被告持有）外，伊沒有看到其他人持有槍支等語（見該次
    偵訊筆錄第五頁），並於九十五年一月十三日偵查時供稱：
    當時伊等這群人沒有其他人攜帶槍械等語（見同上偵查卷第
    十三頁），前後所述已非一致；亦與證人甲○○於九十五年
    五月四日偵查中證稱：辛○○的人馬共有三人拿三支槍（二
    支手槍、一支烏茲）。當日持槍的是乙○○、壬○○，另一
    人無法確定等語（見同上偵查卷第一六一頁），二人所述究
    係何人持有槍支尚有未合，況證人乙○○、林家輝、張君鴻
    、壬○○分別於警詢或偵查中均否認有攜帶槍支或在「富豪
    KT V」內持有槍支等情（依序見證人乙○○九十五年一月五
    日及一月十二日之警詢調查筆錄、證人林家輝、張君鴻九十
    五年二月十六日之警詢調查筆錄、證人壬○○九十五年五月
    四日偵查訊問筆錄），證人辛○○、林家輝、張君鴻、丁○○於九十五年二月十六日警詢時亦均否認其己方人馬中有綽
    號「阿地」之人等情（依序見同上偵查卷第五十七、五十九
    、六十四、六十七頁），又證人辛○○、張君鴻、丁○○於
    九十五年二月十六日偵查中均證稱：當日在V3包廂僅看到庚○○持一支槍等語（同上偵查卷第七十三、八十一、八十三
    頁）；另證人邱民勳、林任星、王俊德、戊○○、白博仁雖
    於九十五年五月四日偵查中分別證稱：在V3包廂有看到對方
    持四、五支槍（邱民勳部分），在V3包廂有看到對方持三支
    手槍、一支烏茲（林任星部分），在V3包廂看到對方持一支
    手槍，後來伊被對方壓住在門旁，有再看到一支烏茲（王俊
    德部分），在V3包廂看到對方持二支手槍（戊○○部分），
    在V3包廂看到對方持三、四支槍（白博仁部分）等語（分見
    同上偵查卷第一六三、一六五、一六六、一六八、一七０頁
    ）；核與證人己○○、李家霖於九十五年五月四日偵查中均
    證稱：在V3包廂當時只看到對方持一支槍（見同上偵查卷第
    一七二、一七四頁），其等所述對方持有槍支數量不一，復
    未經警查扣對方即被告己方之其他人另持有其他槍支（除被
    告提出內有阻鐵之道具槍一支及上開制式手槍一支外），尚
    難僅憑被告前後不一之供述及證人甲○○、邱民勳、林任星
    、王俊德、戊○○、白博仁之上開證述，即遽以推定被告己
    方之其他人另持有其他槍支，應認案發當時在「富豪KTV」
    V3包廂僅被告一人持有上開制式手槍。又證人甲○○、林任
    星、王俊德、白博仁、己○○、李家霖雖於九十五年五月四
    日偵查中均證稱：戊○○及其人馬沒有與向天花板開槍之人
    （即被告）或對方其他人搶槍等語（分見同上偵查卷第一六
    二、一六五、一六七、一七０、一七二、一七四頁）；證人
    戊○○於九十五年五月四日偵查中及本院審理時亦均證稱：
    伊未與被告搶槍等語（見同上偵查卷第一六八頁及本院九十
    五年六月二十六日審判筆錄）。惟證人甲○○上開所述核與
    其於上開警詢時證稱「然後持槍的人持槍柄敲打李家霖這方
    的人頭部，有人反抗開始拉扯，於拉扯間有一發子彈從伊左
    耳飛過」尚有未合；而證人林任星、王俊德、白博仁、己○○、李家霖、戊○○與對方即被告等人，係屬立場對立關係
    ，且依案發現場情況觀之，在V3包廂內有證人李家霖、白博
    仁、己○○、戊○○、王俊德、林任星、邱民勳、林信亨及
    證人甲○○、辛○○、丁○○等計十一人，另被告及證人乙○○、壬○○、張君鴻、林家輝、張思浦與被害人林昆賢等
    人則在V3包廂房門內外附近，再依被告持上開制式手槍第二
    次擊發土造子彈一顆，該子彈係自V3包廂內朝東面牆距離地
    面高度約一三四公分，距離門框約二十三公分之處由內向外
    方向貫穿該木板牆，並射入適在V3包廂東面牆外走道上之被
    害人林昆賢右胸部造成大量出血之血氣胸死亡，若當時證人
    戊○○未與被告搶槍，則被告逕可自對方所在位置方向射擊
    ，豈有朝己方多人站在V3包廂房門內外附近方向射擊，致射
    中己方友人即被害人林昆賢造成死亡之理？況案發當時在「
    富豪KTV」V3包廂僅被告一人持有上開制式手槍，已如前述
    ，應認證人張君鴻、丁○○、壬○○上開證述戊○○有與被
    告搶槍拉扯等情，較符合常情，亦難僅憑證人甲○○、林任
    星、王俊德、白博仁、己○○、李家霖、戊○○之上開證述
    未與被告搶槍等情，即遽以推定證人戊○○確未與被告搶槍
    ，而為被告如起訴書所載係逕自開槍因而射中被害人林昆賢
    造成死亡之不利認定，亦此敘明。
三、核被告未經許可持有可發射子彈具有殺傷力之上開制式手槍
    及土造子彈之所為，係犯槍砲彈藥刀械管制條例第七條第四
    項之未經許可持有手槍罪及同條例第十二條第四項之未經許
    可持有子彈罪。被告係一行為同時持有上開槍彈而觸犯上開
    二罪名，係屬想像競合犯，依刑法第五十五條規定應從較重
    之未經許可持有手槍罪處斷。另核被告因其過失，所持上開
    制式手槍之土造子彈射出擊中被害人林昆賢，致被害人林昆
    賢死亡之所為，係犯刑法第二百七十六條第一項之過失致人
    於死罪。公訴意旨以被告基於殺人之未必故意，見辛○○、
    丁○○遭對方圍住，以花盆丟擲，且發生肢體衝突，旋即進
    入V3包廂內，先持槍朝V3包廂內之天花板擊發一槍以壓制對
    方，嗣再朝V3包廂東面牆距離地面高度約一三四公分，距離
    門框約二十三公分之處擊發一槍，子彈由內向外方向貫穿該
    木板牆，適林昆賢站立在V3包廂東面牆外之走道上，前開子
    彈遂自林昆賢右胸部靠胸骨鎖骨中線處、第一及第二肋骨間
    ，由右上至左下，以三十度射入，子彈進入胸腔，沿胸骨下
    緣前進，滑過主動脈上緣，造成主動脈破裂，射穿左上肺葉
    ，子彈打斷左側第三肋骨後下緣，停留於左腋下併發大量出
    血之血氣胸死亡，因認被告涉犯刑法第二百七十一條第一項
    之殺人罪嫌等語。惟查被告與被害人林昆賢係屬好友，雙方
    並無任何爭執或不愉快之事，而案發當日係被害人林昆賢將
    上開制式手槍交付被告持有等情，此經被告供承在卷，衡情
    被告應無以被害人林昆賢所交付之上開制式手槍射擊被害人
    林昆賢，而致被害人林昆賢死亡之理；又本件係被告在「富
    豪KTV」V3包廂內，先持上開制式手槍朝天花板射擊土造子
    彈一顆，並以槍柄毆傷站在正對面之戊○○頭部後，理應注
    意有遭受戊○○搶槍之可能，且應注意其所持之手槍內有已
    上膛之土造子彈並已拉開手槍之保險，處於得隨時擊發之狀
    態，若戊○○與之搶槍，可能因雙方拉扯手槍之振動力過大
    而走火使土造子彈射出擊中他人造成死亡，而依當時情狀，
    並無不能注意之情事，詎其疏未注意及此，於戊○○上前與
    之搶槍之際，因雙方拉扯手槍之振動力過大而走火擊發土造
    子彈一顆，該子彈自V3包廂內朝東面牆距離地面高度約一三
    四公分，距離門框約二十三公分之處由內向外方向貫穿該木
    板牆，適被害人林昆賢站立在V3包廂東面牆外之走道上，前
    開子彈遂射入被害人林昆賢右胸部造成大量出血之血氣胸死
    亡，被告自有過失等情，已如前述，尚難認被告有殺人之不
    確定故意，是被告辯以伊無殺人之不確定故意等語，應堪採
    信，公訴意旨上開認定尚有未洽，惟其基本社會事實同一，
    本院自得變更起訴法條。被告所犯上開二罪，犯意各別，犯
    罪構成要件不同，應予分論併罰。爰審酌被告尚無前科，有
    台灣高等法院被告前案紀錄表附卷可稽，其僅因辛○○受欺
    侮，即偕同其老闆丁○○等多人前往與對方談判，於談判不
    合中竟持上開制式手槍朝天花板開槍，並因而誤擊中友人即
    被害人林昆賢造成死亡，對社會所生危害非輕，姑念事後坦
    承大部分犯行，並已由其老闆丁○○與被害人家屬達成和解
    ，於和解當日先給付被害人家屬一百萬元，餘款二百十萬元
    則分期付款，有協議書影本一份附卷可憑，及其犯罪動機、
    手段與犯罪後態度等一切情狀，各量處如主文所示之刑，並
    定其應執行刑，罰金部份並諭知易服勞役之折算標準（按被
    告行為時之刑法第五十一條第五款「宣告多數有期徒刑者，
    於各刑中之最長期以上，各刑合併之刑期以下，定其刑期。
    但不得逾二十年」，業經總統於九十四年二月二日公布修正
    為「宣告多數有期徒刑者，於各刑中之最長期以上，各刑合
    併之刑期以下，定其刑期。但不得逾三十年」，並自九十五
    年七月一日施行，惟比較修正前後刑法第五十一條第五款之
    規定，修正後之規定，並未較有利於被告，依刑法第二條第
    一項前段規定，應適用被告行為時即修正前刑法第五十一條
    第五款之規定，定其應執行刑；另被告行為時之刑法第四十
    二條第二項前段規定：「易服勞役以一元以上三元以下折算
    一日」，而被告行為時之易服勞役折算標準，依修正前罰金
    罰鍰提高標準條例第二條前段規定，就其原定數額提高為一
    百倍折算一日，則被告行為時之易服勞役折算標準，應以銀
    元一百元以上三百元以下折算一日，即新台幣三百元以上九
    百元以下折算一日，惟九十五年七月一日修正公布施行之刑
    法第四十二條第三項前段規定：「易服勞役以新台幣一千元
    、二千元或三千元折算一日」，比較修正前後之易服勞役折
    算標準，以修正後之規定，較有利於被告，依刑法第二條第
    一項但書規定，應適用修正後之刑法第四十二條第三項前段
    規定，定其折算標準，併此敘明），以示懲儆。扣案之以色
    列IMI廠製941FBL型口徑9mm之制式半自動手槍一支（含彈匣
    一個，槍枝管制編號0000000000）及土造子彈二顆，均屬違
    禁物，依刑法第三十八條第一項第一款規定應予宣告沒收（
    至於另扣案土造子彈二顆業經鑑定時試射，僅剩彈殼，為待
    廢棄物，故不予宣告沒收）；又扣案內有阻鐵之道具槍一支
    ，雖係被告所有，惟尚乏證據足資認定係被告供本件犯罪所
    用或犯罪預備之物，爰不予宣告沒收。
四、據上論斷，應依刑事訴訟法第二百九十九條第一項前段、第
    三百條、槍砲彈藥刀械管制條例第七條第四項、第十二條第
    四項、刑法第二條第一項前段、但書、第十一條前段、第二
    百七十六條第一項、第五十五條、第五十一條第五款（修正
    前）、第四十二條第三項前段、第三十八條第一項第一款、
    罰金罰鍰提高標準條例第一條前段，判決如主文。
本案經檢察官劉邦繡到庭執行職務
中    華    民    國    95    年    8     月    18    日
                  刑事第八庭  審判長法  官  朱光國
                                    法  官  洪俊誠
                                    法  官  洪堯讚
上正本證明與原本無異。
如不服本判決，應於送達後十日內向本院提出上訴狀（須附繕本
），上訴於台灣高等法院台中分院。
                                    書記官  洪明霞
中    華    民    國    95    年    8     月    18    日
附錄論罪科刑法條
槍砲彈藥刀械管制條例第七條第四項：
未經許可，持有、寄藏或意圖販賣而陳列第一項所列槍砲、彈藥
者，處五年以上有期徒刑，併科新台幣一千萬元以下罰金。
槍砲彈藥刀械管制條例第十二條第四項：
未經許可，持有、寄藏或意圖販賣而陳列子彈者，處五年以下有
期徒刑，併科新台幣三百萬元以下罰金。
刑法第二百七十六條第一項：
因過失致人於死者，處二年以下有期徒刑、拘役或二千元以下罰
金。


司法院資訊處製作；財團法人民間司法改革基金會備份。
